【裁判字號】    99,訴,348
【裁判日期】    990628
【裁判案由】    損害賠償
【裁判全文】
臺灣彰化地方法院民事判決  99年度訴字第348號
原      告   丙○○
兼訴訟代理人 戊○○
             乙○○
被      告   丁○○
訴訟代理人   甲○○
上列當事人間請求損害賠償事件，本院於民國99年6月18日言詞
辯論終結，判決如下：
    主      文
原告之訴駁回。
訴訟費用新臺幣伍仟捌佰肆拾元由原告負擔。
    事實及理由
一、原告起訴主張：被告丁○○於民國98年1月28日下午，駕駛
    車號7L-9409號自小客車，沿彰化縣彰化市員林鎮萬年巷由
    南往北方向行駛，於同日晚上6時20分許，途經員林鎮○○
    路389巷與萬年巷巷口時，本應注意車輛行駛時之車前狀況
    ，隨時採取必要之安全措施，而依當時之情形，並無不能注
    意之情事，竟疏於注意及此，於通過上開巷口時，與原告戊○○所駕駛沿員林鎮○○路由西往東方向行駛搭載其女兒及
    原告乙○○、原告丙○○等人之車號5497-UB號自小客車碰
    撞，使原告戊○○胸部挫傷；原告乙○○頭部外傷併腦震盪
    、前額裂傷；原告丙○○則受有右側遠端橈骨骨折、右手第
    5指掌骨骨折、顏面裂傷、頭部外傷併腦震盪等傷害。原告
    戊○○為此請求被告賠償醫療費用新臺幣（下同）4,466元
    、交通費800元、工作能力損失14,000元、財損183,000元合
    計202,266元之損失；原告乙○○為此請求被告賠償醫療費
    用33,137元、交通費10,000元、看護費14,000元、後續療養
    費36,000元合計93,137元之損失；原告丙○○為此請求被告
    賠償醫療費用53,901元、交通費4,800元、看護費12,000元
    、精神慰撫金60,000元合計238,701元之損失，爰依侵權行
    為之法律關係提起本件訴訟。並聲明：(一)被告應給付原告
    戊○○202,266元及自起訴狀繕本送達翌日起至清償日止，
    按年息5％計算之利息；(二)被告應給付原告乙○○93,137
    元及自起訴狀繕本送達翌日起至清償日止，按年息5％計算
    之利息；(三)被告應給付原告丙○○238,701元及自起訴狀
    繕本送達翌日起至清償日止，按年息5％計算之利息。
二、被告則以：被告對於車禍之發生並無過失，是原告請求被告
    賠償，為無理由等語，資為抗辯。並聲明：原告之訴駁回。
三、查被告於98年1月28日下午，駕駛車號7L-9409號自小客車，
    沿彰化縣彰化市員林鎮萬年巷由南往北方向行駛，於同日晚
    上6時20分許，途經員林鎮○○路389巷與萬年巷巷口時，與
    原告戊○○所駕駛沿員林鎮○○路由西往東方向行駛搭載原
    告乙○○、原告丙○○之車號5497-UB號自小客車碰撞，造
    成原告戊○○胸部挫傷；原告乙○○頭部外傷併腦震盪、前
    額裂傷；原告丙○○則受有右側遠端橈骨骨折、右手第5指
    掌骨骨折、顏面裂傷、頭部外傷併腦震盪等傷害之事實，有
    原告提出之診斷證明書為證，並經本院依職權調取臺灣彰化
    地方法院檢察署98年度偵字第4180號偵查卷所附本件車禍事
    故之道路交通事故現場圖、道路交通事故調查報告表及現場
    照片等資料查閱屬實，且為兩造所不爭執，堪信為真實。
四、按當事人主張有利於己之事實者，就其事實有舉證之責任，
    民事訴訟法第277條前段定有明文。故主張權利存在之人，
    就其權利構成要件事實負有舉證之責。民法第184條第1項規
    定侵權行為，以故意或過失不法侵害他人之權利或故意以背
    於善良風俗之方法加損害於他人為成立要件，是倘行為人否
    認有侵權行為，即應由請求人就此利己之事實舉證證明（參
    照最高法院58年臺上字第1421號判例）。次按民事訴訟如係
    由原告主張權利者，應先由原告負舉證之責，若原告先不能
    舉證，以證實自己主張之事實為真實，則被告就其抗辯事實
    即令不能舉證，或其所舉證據尚有疵累，亦應駁回原告之請
    求（最高法院17年上字第917號判例意旨參照）。原告以被
    告駕車有過失而肇事，而主張被告應負損害賠償之責，此節
    既為被告所否認，則原告自應就被告駕車當時有過失之事實
    負舉證之責，如原告所舉證據未能證明，則原告自應承擔此
    部分事實真偽不明之不利益。經查，本件肇事地點係設有行
    車管制號誌且正常運作之交岔路口，此有同上偵查卷所附道
    路交通事故調查報告表可稽，並經到場處理員警潘明郎於勘
    驗現場時陳明屬實，此有同上偵查卷附勘驗筆錄可考，而雙
    方行向不同，兩車應遵守之號誌時相自不相同，竟在交叉路
    口發生碰撞，顯有一方未依號誌指示行駛。查被告於車禍發
    生後經警詢問時即稱：「當時我跟在一部自小客車後方沿路
    綠燈直行，前方車輛通過路口後我跟著進入路口，對方（指
    原告戊○○所駕車輛）即由我的左方行駛而來，與我在路口
    內發生碰撞」等語（參同上偵查卷第36頁），並於檢察官訊
    問時陳稱：「對方跟警察說他沒有看到是何燈號，因為他在
    找路，發生車禍後，當時我有告訴被告，你有闖紅燈，我們
    3月17日調解時，對方的女兒有說一句，說不是故意要闖紅
    燈的。」、「我沒有闖紅燈也沒有超速，也有注意車前狀況
    」等語（參同上偵查卷第16頁；98年度他字第871號偵查卷
    第11頁），反觀原告戊○○於車禍發生後之警詢時陳稱：「
    我在找進入高速道路入口，並未注意前方路口號誌，進入路
    口即發生碰撞，進入路口前我不知道號誌運作情形。」等語
    （參同上偵查卷第35頁），復於偵查中供稱：「我在找路前
    是綠燈，我看的時候約100多公尺，撞到後我看到時是紅燈
    。」等語（參同上偵查卷第17頁），足徵原告戊○○駕車通
    過上開交叉路口時，並未留意行車管制號誌，參以兩造因本
    件車禍前往彰化縣埔心鄉調解委員會調解時，原告戊○○之
    女曾稱：「我們不是故意闖紅燈的」等語，此經證人即彰化
    縣埔心鄉調解委員會委員龍松照證述明確（參同上偵查卷第
    11頁），堪認被告辯稱係原告戊○○駕車闖紅燈等語，並非
    子虛。又觀諸道路交通事故現場圖及原告戊○○於檢察官勘
    驗現場時自稱：其車輛第一撞擊點為車頭撞及對方左前輪等
    語（參同上偵查卷第52頁），足見被告所駕車輛較原告戊○○所駕車輛先行通過路口，則被告遵行燈號指示行駛，就原
    告戊○○所駕貿然闖越紅燈之左側車輛，自無從期待被告防
    範或避免車禍發生，實難認被告於通過路口時有何未注意車
    前狀況之過失。再查，原告對被告提出過失傷害之刑事告訴
    後，經臺灣彰化地方法院檢察署檢察官偵查結果，亦認被告
    並過失而以98年度偵字第7698號以罪嫌不足為不起訴處分，
    原告聲請再議，臺灣高等法院臺中分院檢察署檢察長仍以98
    年度上聲議字第1976號處分書認原告之再議無理由而駁回在
    案，有上開不起訴處分書、處分書在卷足參（參本院卷第74
    至77頁），是以被告抗辯其無過失，洵屬有據。至原告雖主
    張於原告戊○○經本院98年度交易字第190號刑事判決判處
    其過失傷害罪刑之判決理由中，認定被告就本件車禍亦有未
    注意車前狀況之過失，惟該刑事判決係以被告自陳當時時速
    為20公里，又肇事地點路口並非彎曲道路，可以看見前方車
    輛，如被告有注意車前狀況，以其車速應得及時煞車避免本
    件事故，而認被告亦有未注意車前狀況之過失，然揆諸前開
    說明，應無法遽認被告有何未注意車前狀況之過失，且本院
    為裁判時，並不受刑事判決所為認定之拘束，此外，原告復
    未能舉證證明被告就本件車禍之發生有何過失，本院斟酌全
    辯論意旨及調查證據之結果，認本件實無確切之證據證明被
    告於本件車禍之發生有何過失情形，是以原告主張被告因過
    失不法侵害原告之權利云云，尚難憑採。
五、從而，原告戊○○、乙○○、丙○○依侵權行為法律關係，
    請求被告各賠償其等所受損害202,266元、93,137元及238,7
    01元及自起訴狀繕本送達翌日起至清償日止，按年息5％計
    算之利息，為無理由，應予駁回。
六、本件事證已臻明確，兩造其餘之攻擊防禦方法及所提之證據
    ，核與判決結果不生影響，爰毋庸一一論述，併此敘明。
七、訴訟費用負擔之依據：民事訴訟法第78條、第85條第1項。
中    華    民    國    99    年    6    月    28    日
                  民事第三庭    法  官  尚安雅
以上正本係照原本作成。
如對判決上訴，應於判決送達後20日內向本院提出上訴狀（須附
繕本）。
中    華    民    國    99    年    6    月    30    日
                                書記官  陳文俊

司法院資訊處製作；財團法人民間司法改革基金會備份。
